臺灣臺中地方法院民事判決　96年度訴字第2840號
原　　　告　大眾商業銀行股份有限公司
法定代理人　甲○○
訴訟代理人　戊○○
被　　　告　乙○○
　　　　　　丁○○
共　　　同
法定代理人　丙○○
上當事人間清償借款事件，本院於民國96年12月13日言詞辯論終
結，判決如下：
    主    文
被告應於繼承被繼承人余秀娥、游東寶之遺產範圍內連帶給付原
告新台幣貳佰壹拾貳萬伍仟壹佰捌拾玖元，及其中(1)新台幣壹佰
零捌萬貳仟肆佰柒拾陸元，自民國九十五年八月五日起至清償日
止，按年息百分之二點七四計算之利息，(2)新台幣壹佰零肆萬貳
仟陸佰壹拾參元，自民國九十五年八月五日起至清償日止，按年
息百分之三點三六九計算之利息，並均自民國九十六年九月六日
起至清償日止，其逾期在六個月以內者，按上開利率百分之十，
逾期超過六個月部分，按上開利率百分之二十計算之違約金。
原告其餘之訴駁回。
訴訟費用新台幣貳萬貳仟零捌拾柒元由被告連帶負擔。
    事實及理由
一、原告起訴主張被告2 人之被繼承人余秀娥於民國88年7 月5
    日邀同另一被繼承人游東寶為連帶保證人，向原告借用新台
    幣（下同）(1)1,600,000 元，(2)1,460,000 元，借款期間自
    88年7 月5 日起至106 年7 月5 日止，本息自88年7 月5 日
    起，以每1 個月為1 期，共分216 期依年金法按期平均攤還
    ，(1)部分之利率按原告與行政院勞工委員會議訂之利率計付
    ，目前係以台灣土地銀行基本放款利率加年率0.875%計付（
    現為年率8.365%），如原告與行政院勞工委員會重新議訂適
    用之利率或台灣土地銀行基本放款利率調整時，均自調整日
    起改按上開重新議訂之利率或台灣土地銀行新訂之基本放款
    利率調整計付。(2)部分之利率按年率8.35% 計付，嗣後原告
    基本放款利率調整時，自調整日起改按新通告基本利率減年
    率0.16% 後計付。均約定未按期攤繳本息時，自逾期之日起
    按本借款放款利率加付遲延利息，並自逾期日起至清償日止
    ，逾期6 個月以內者，按上開利率10% ，逾期超過6 個月以
    上部分，按上開利率20% 計付違約金。詎被告之被繼承人余
    秀娥、游東寶於95年6 月13日死亡，其繼承人為被告2 人，
    自95年8 月5 日起未依約繳納本息，迭經催討無效，依約已
    喪失期限利益，債務視為全部到期。計尚欠原告本金2,125,
    089 元及自95年8 月5 日起至清償日止之利息及違約金，迭
    經催討，被告均置之不理，爰依消費借貸契約、連帶保證及
    繼承之法律關係，請求被告連帶給付借款2,125,089 元，及
    如主文所示之利息、違約金等語。
二、被告則以：被繼承人余秀娥、游東寶之遺產已聲請辦理限定
    繼承等語置辯。
三、原告主張之事實，業據其提出借據暨授信約定書2 紙為證，
    並為被告所不爭執，自屬真實。而被告辯稱其等已辦理限定
    繼承等語，有本院95年度繼字第1634號裁定乙紙在卷可稽，
    且為原告所不爭執，故被告所辯，亦堪予採信。
四、按金錢消費借貸之借用人，應於約定期限內返還與借用物種
    類、品質、數量相同之物，民法第478 條前段定有明文。又
    連帶保證人應與主債務人負同一債務，對於債權人各負全部
    給付之責任，有最高法院45年台上字第1426號判例可資參照
    。次按繼承人自繼承開始時，除本法另有規定外，承受被繼
    承人財產上之一切權利義務；繼承人對於被繼承人之債務，
    負連帶責任；繼承人得限定以因繼承所得之遺產，償還被繼
    承人之債務；繼承人有數人，其中一人主張為前項限定之繼
    承時，其他繼承人視為同為限定之繼承。為限定之繼承者，
    其對於被繼承人之權利義務，不因繼承而消滅，民法第1148
    條前段、第1153條第1 項、第1154條分別定有明文。查借款
    人余秀娥應與連帶保證人游東寶對原告負有前開連帶清償之
    債務存在，又被告2 人既為余秀娥、游東寶之繼承人，因聲
    請限定繼承，有本院95年度繼字第1634號民事裁定附卷可參
    ，則依上開法條及判例規定，自應由被告等2 人連帶償還前
    開債務，僅就繼承余秀娥、游東寶所留遺產範圍內，負連帶
    償還前開債務之義務。從而，原告依消費借貸及連帶保證之
    法律關係，起訴請求被告連帶給付原告如附表之本金、利息
    及違約金，為有理由，應予准許。至於原告訴之聲明，未考
    慮被告已有限定繼承之聲請，仍請求被告負「完全」連帶清
    償之責任部分，即無理由，應予駁回。
五、結論：本件原告之訴為一部有理由，一部無理由，依民事訴
    訟法第79條、第85條第2 項、第87條第1 項，判決如主文。
中　　華　　民　　國　　96　　年　　12　　月　　27　　日
                  民事第三庭    法  官　郭佳瑛
正本係照原本作成。
如對本判決上訴，須於判決送達後20日內向本院提出上訴狀。
中　　華　　民　　國　　96　　年　　12　　月　　27　　日
                                書記官
